臺灣雲林地方法院民事簡易判決
110年度簡字第108號
原      告  許摯賢    籍設雲林縣○○鄉○○村00鄰○○○                           街00號

被      告  余城寬    籍設嘉義縣○○市○○里0鄰○○000                           號之0


訴訟代理人  楊志仁  
上列當事人間因過失傷害案件，原告提起刑事附帶民事訴訟請求
損害賠償，經本院刑事庭裁定移送前來（110年度交附民字第50
號），本院於民國110年11月16日言詞辯論終結，判決如下：
    主      文
一、被告應給付原告新臺幣陸拾伍萬陸仟陸佰玖拾肆元，及自民
    國一一○年三月三十日起至清償日止，按週年利率百分之五
    計算之利息。
二、原告其餘之訴駁回。
三、訴訟費用由被告負擔二分之一，餘由原告負擔。
四、本判決原告勝訴部分得假執行。
五、原告其餘假執行之聲請駁回。
    事實及理由
一、原告主張：
　㈠被告於民國109年5月18日晚間11時12分許，駕駛車牌號碼000
    -00號營業小客車，沿雲林縣虎尾鎮墾地里無名道路由西往
    東方向行駛，行經雲林縣虎尾鎮墾地里科十一12電桿旁交岔
    路口（下稱系爭交岔路口）時，本應注意閃光紅燈表示停車
    再開，車輛應減速接近，先停止於交岔路口前，讓幹線道車
    優先通行後認為安全時，方得續行，而依當時情形並無不能
    注意之情事，竟疏未注意，未暫停讓幹道車先行，即貿然駛
    入系爭交岔路口，適有原告駕駛車牌號碼000-0000號自用小
    客車（下稱系爭車輛），沿雲林縣虎尾鎮墾地里另條無名道
    路由南往北方向行駛，行經系爭交岔路口，兩車因而發生碰
    撞，致原告受有頭皮挫傷之傷害（下稱系爭車禍）。原告因
    而支出醫療費用新臺幣（下同）990元，另原告所有之系爭
    車輛毀損經估價維修費用為1,509,300元，又系爭車禍造成
    電線桿旁路口之LED燈毀損，原告支出修復費用1萬元。此外
    ，原告因系爭車禍受有頭皮挫傷，被告於肇事後未表示歉意
    ，亦無和解誠意，經歷2次調解均未成立，原告更因本件刑
    事案件被判處有期徒刑2月而留下前科紀錄，原告精神上承
    受痛苦遠逾他人，因此請求被告賠償精神慰撫金20萬元。綜
    上，原告得向被告請求之金額合計為1,720,290元，但原告
    只向被告請求賠償130萬元，其餘不請求。
　㈡被告駕車行經閃光紅燈路口，本應停車再開，讓幹道車優先
    通行後認為安全時方得續行，其因疏於注意因而導致系爭車
    禍發生，並經交通部公路總局嘉義區監理所嘉雲區車輛行車
    事故鑑定會（下稱車輛行車事故鑑定會）認定被告為肇事主
    因，則原告依據侵權行為之法律關係向被告請求130萬元損
    害賠償，為有理由。
　㈢並聲明：被告應給付原告130萬元，及自起訴狀繕本送達翌日
    起至清償日止，按週年利率百分之五計算之利息；願供擔保
    請准宣告假執行。
二、被告則辯以：被告同意賠償原告醫療費用990元、燈桿修復
    費用1萬元，但不同意賠償系爭車輛損失1,509,300元及精神
    慰撫金20萬元。原告提起本件訴訟之際並無執行修車規劃，
    而採取賣掉系爭車輛，此部分應請原告提出出售之相關證明
    文件與收訖文件，且系爭車輛零件部分有折舊之問題。又系
    爭車禍發生後，被告拖著體傷立即下車關切原告之身體狀況
    ，欲安排就醫，但原告一下車只不斷與被告索求賠償，甚至
    說你這次賠大了，讓車禍當下首重人道關懷蕩然無存。被告
    誠心要與原告和解，但原告嫌被告所能負擔之理賠金額太少
    不願意接受和解，造成兩次調解無法完成，對被告採取刑事
    告訴，以刑逼民。被告因疫情影響收入不堪負擔家計，今已
    負債沈重，被告本人為維持家計生活，努力工作，鑑定結果
    雙方都有過失，請鈞院對被告所提出之異議，進行評估研議
    。另本件原告亦有過失，請鈞院審酌是否有過失相抵之適用
    等語，並聲明：原告之訴及假執行之聲請均駁回。
三、兩造不爭執之事實及本件之爭點：
　㈠兩造不爭執之事實：
    ⒈對本院110年度交易字第43號刑事判決所認定之事實不爭執
      。
    ⒉兩造均應就系爭車禍之發生負過失責任，被告應負主要肇
      事責任，原告應負次要肇事責任。
    ⒊被告同意賠償原告醫療費用990元、燈桿修復費用1萬元。
　　⒋兩造均對他造陳述有關學歷、職業、收入及家庭狀況不爭
      執。
　　⒌兩造均同意本件原告請求之精神慰撫金以3,500元計算。
  ㈡本件之爭點：
    ⒈兩造之過失比例為何？
    ⒉原告請求被告賠償系爭車輛損失1,509,300元，是否有理由
      ？
四、本院之判斷：　
  ㈠原告主張被告於109年5月18日晚間11時12分許，駕駛車牌號
    碼000-00號營業小客車，沿雲林縣虎尾鎮墾地里某無名道路
    由西往東方向行駛，行經系爭交岔路口時，本應注意夜間行
    經閃光紅燈號誌交岔路口，支線道車應減速暫停接近路口，
    並先停止於交岔路口前，讓幹線道車優先通行，而依當時天
    候晴、夜間有照明、柏油路面乾燥無缺陷、無障礙物及視距
    良好等情，並無不能注意之情事，竟疏未注意，於行駛至上
    開路段之系爭交岔路口時，未減速暫停讓幹線道車先行，即
    貿然駛入系爭交岔路口，適有原告駕駛系爭車輛，沿雲林縣
    虎尾鎮墾地里另條無名道路由南往北方向行駛至系爭交岔路
    口時，亦疏未注意行經閃光黃燈號誌交岔路口時，應減速接
    近路口，並充分注意左右來車，小心行駛通過路口，且依當
    時客觀情況，並無不能注意之情事，仍未減速慢行，貿然駕
    車駛入系爭交岔路口，兩車因而發生碰撞，致原告受有頭皮
    挫傷之傷害等情，為被告所不爭執，並有行車紀錄影像光碟
    （置於偵查卷卷底光碟存放袋內）、行車紀錄影像翻拍照片
    及現場照片（見偵查卷第17-43頁）、道路交通事故現場圖
    、道路交通事故調查報告表㈠、㈡（見偵查卷第45-49頁）及
    原告之國立臺灣大學醫學院附設醫院雲林分院（下稱臺大醫
    院雲林分院）診斷證明書（見偵查卷第57、59頁）附於刑事
    卷可稽，原告主張之上開事實，自屬可信。
  ㈡兩造之過失比例：
    ⒈按「行車速度，依速限標誌或標線之規定，無速限標誌或
      標線者，行車時速不得超過五十公里」、「汽車行駛至交
      岔路口，應遵守燈光號誌」、「閃光黃燈表示『警告』，車
      輛應減速接近，注意安全，小心通過」、「閃光紅燈表示
      『停車再開』，車輛應減速接近，先停止於交岔路口前，讓
      幹道車優先通行後認為安全時，方得續行」，道路交通安
      全規則第93條第1項第1款前段、第102條第1項第1款，道
      路交通標誌標線號誌設置規則第211條第1項第1、2款分別
      定有明文。經查，本件原告與被告均為考領有汽車駕駛執
      照之人，有原告與被告之證號查詢汽車駕駛人附於偵查卷
      可按（見偵卷第73-77頁），對於上開規定應當知悉，其
      等駕駛車輛行駛於道路上，自應遵守上開規定。又依當時
      天候晴、夜間有照明、柏油路面乾燥無缺陷、無障礙物、
      視距良好，並無不能注意之情事，然由被告車上之行車紀
      錄器顯示，被告駕車行經閃光紅燈之系爭交岔路口時，並
      未暫停於該路口前，逕自駛入系爭交岔路口，當時車速為
      時速31公里。而原告駕駛系爭車輛行經閃光黃燈之系爭交
      岔路口時，非但未減速接近，注意安全，小心通過，反而
      以高於時速50公里之速度通過，足證被告駕車行經閃光紅
      燈號誌交岔路口，未停車再開，有支線道車未暫停讓幹線
      道車先行之過失甚明。另原告駕駛系爭車輛，行經閃光黃
      燈號誌交岔路口，未減速接近，小心通過，反超速行駛，
      原告就系爭車禍之發生與有過失，亦堪認定。
    ⒉又檢察官囑託車輛行車事故鑑定會鑑定系爭車禍之肇事責
      任，鑑定結果認為：「一、余城寬駕駛營業小客車，夜間
      行經閃光紅燈號誌交岔路口，支線道車未暫停讓幹線道車
      先行，為肇事主因。二、許摰賢駕駛自用小客車，夜間行
      經閃光黃燈號誌交岔路口，未減速接近，注意安全，小心
      通過，為肇事次因」，有鑑定意見書附於偵查卷可按（見
      偵卷第103-105頁）。本院刑事庭再囑託交通部公總局車
      輛行車事故鑑定覆議會鑑定系爭車禍之肇事責任，鑑定結
      果認為：「一、余城寬駕駛營業小客車，夜間行經閃光紅
      燈號誌交岔路口，支線道車未暫停讓幹線道車先行，為肇
      事主因。二、許摰賢駕駛自用小客車，夜間行經閃光黃燈
      號誌交岔路口，未減速接近，反超速行駛不當，且未注意
      安全，小心通過，為肇事次因」，有覆議意見書附於本院
      刑事卷可明（見本院刑事卷第33-35頁）。
    ⒊另原告與被告均因犯過失傷害罪，經本院以110年度交易字
      第43號刑事判決各判處有期徒刑2月、3月確定，復經本院
      調取上開刑事卷核閱屬實，有上開刑事判決附卷可查（見
      本院卷第13-18頁）。
    ⒋本院審酌原告與被告上開過失情節，認為被告就系爭車禍之發生，應負較重之肇事責任，其過失比例為十分之六，原告則應負擔十分之四之過失責任。
  ㈢原告得請求被告賠償之項目及金額：
    ⒈按因故意或過失，不法侵害他人之權利者，負損害賠償責
      任；汽車、機車或其他非依軌道行駛之動力車輛，在使用
      中加損害於他人者，駕駛人應賠償因此所生之損害；不法
      侵害他人之身體、健康、名譽、自由、信用、隱私、貞操
      ，或不法侵害其他人格法益而情節重大者，被害人雖非財
      產上之損害，亦得請求賠償相當之金額；不法毀損他人之
      物者，被害人得請求賠償其物因毀損所減少之價額，民法
      第184條第1項前段、第191條之2前段、第195條第1項前段
      、第196條分別定有明文。本件原告與被告均應就系爭車
      禍之發生負過失責任，已詳述如前，則原告依據上開規定
      請求被告負損害賠償責任，即屬有據。茲就原告得請求損
      害賠償之項目、金額多寡及應否准許，分述如下：
　　　⑴醫療費用：
　　　　原告主張其支出醫療費用990元之事實，已據原告提出
        臺大醫院雲林分院急診醫療費用收據為證（見本院卷第
        85頁），且為被告所不爭執，原告此部分請求，應予准
        許。
　　　⑵系爭車輛毀損之損失： 
　　　  ①按物被毀損時，被害人得依民法第196條，或民法第21
          3條至第215條之適用，選擇請求賠償，且依民法第19
          6條請求賠償物被毀損所減少之價額，得以必要修復
          費用為估定標準，但被害人如能證明其物因毀損所減
          少之價額，超過必要之修復費用時，就其差額，仍得
          請求賠償。又依民法第196條規定，命加害人向被害
          人賠償其物因毀損所減少之價額，其額數應以該物受
          損後之價值與毀損前原來之價值比較決定之（最高法
          院73年度台上字第1574號判決意旨參照）。
　　　  ②本件因被告之過失行為致系爭車輛受有損害，有車損
          照片附於偵查卷可證（見偵查卷第33-39頁），堪以
          認定。又系爭車輛於系爭車禍發生前之市值為120萬
          元，有雲林縣汽車商業同業公會110年10月12日雲縣
          汽商會字第073號函所檢送之車輛鑑價證明書在卷足
          憑（見本院卷第169-171頁）。而系爭車輛於車禍後
          因修復費用過鉅，已超過系爭車輛於車禍時之市值，
          故原告將系爭車輛以12萬元出售予訴外人上鴻汽車商
          行，亦有汽車買賣合約書在卷可明（見本院卷第113
          頁），堪可認定兩者之差額108萬元（計算式：1,200
          ,000－120,000＝1,080,000），即為系爭車輛因系爭車
          禍事故後減損之價值。
　　　  ③又系爭車輛受損後之修復費用達1,509,300元，有原告
          提出之估價單在卷可查（見本院卷第87-95頁），以
          系爭車輛於103年1月出廠，有車輛查詢車籍在卷可證
          （見本院卷第178頁），迄109年5月18日系爭車禍發
          生，已經過6年4個月，以行政院所頒固定資產耐用年
          數表及固定資產折舊率表規定，汽車耐用年數為5年
          ，再依定率遞減法每年折舊千分之369，則原告提出
          修復費用中材料即零件費用1,416,200元扣除折舊後
          之金額為141,668元（見本院卷第180頁），加計維修
          工資93,100元後為234,768元。換言之，系爭車輛修
          復之必要費用為234,768元，雖少於前述減損之價值
          ，然如前述，原告既得以證明系爭車輛因系爭車禍後
          減損之價值超過修復必要費用，就其差額部分自得依
          民法第196條規定為請求，則原告請求被告給付系爭
          車輛因系爭車禍後減損之價值108萬元，即屬有據，
          應予准許。超過上開金額之請求，則無理由，應予駁
          回。
      ⑶燈桿修復費用：
　　　　原告主張系爭車禍造成燈桿毀損，其賠償雲林縣虎尾鎮
        燈桿修復費用1萬元之事實，已據原告提出訴外人雲林
        縣虎尾鎮公園路燈管理所出具之收據及訴外人宏林液晶
        維修坊出具之免用統一發票收據、估價單等件為證（見
        本院卷第97-103頁），復為被告所不爭執，原告此部分
        請求，亦屬有據。      
      ⑷精神慰撫金：
        按慰藉金之賠償須以人格權遭遇侵害，使精神上受有痛
        苦為必要，其核給之標準固與財產上損害之計算不同，
        然非不可斟酌雙方身分資力與加害程度，及其他各種情
        形核定相當之數額（最高法院51年度台上字第223 號判
        決意旨參照) 。故慰撫金之金額是否相當，自應依實際
        加害情形與被害人所受之痛苦及雙方之身分、地位、經
        濟狀況等關係決定之。原告因系爭車禍而受有前述傷害
        ，其精神上受有痛苦可堪認定。兩造合意本件原告得請
        求之精神慰撫金以3,500元計算，本院審酌原告受傷程
        度、情節，及原告自承其學歷為高中畢業，從商，已婚
        ，每月收入約3、4萬元；被告自承其學歷為二專畢業，
        為計程車司機，單親，每月收入約2、3萬元（見本院卷
        第74頁），並參酌兩造之財產資力（見本院卷證物袋）
        暨兩造之身分、地位、經濟狀況、被告上開加害情形等
        一切情狀，認為兩造合意之上開金額尚屬妥適。是以，
        原告請求被告賠償精神慰撫金於3,500元之範圍內，為
        有理由，逾此部分之請求，為無理由。
      ⑸合計，原告得請求被告賠償之金額為1,094,490元（計算
        式：醫療費用990元＋系爭車輛毀損之損失108萬元＋燈桿
        修復費1萬元及精神慰撫金3,500元＝1,094,490元）。　
        　　　　　　　　
    ⒉按損害之發生或擴大，被害人與有過失者，法院得減輕賠
      償金額，或免除之，為民法第217條第1項所明定。此規定
      之目的在謀求加害人與被害人間之公平，倘受害人於事故
      之發生亦有過失時，由加害人負全部賠償責任，為免失諸
      過苛，是以賦與法院不待當事人之主張，減輕其賠償責任
      或免除之職權。換言之，基於過失相抵之責任減輕或免除
      ，非僅為抗辯之一種，亦可使請求權全部或一部為之消滅
      ，故裁判上得以職權斟酌之（最高法院54年度台上字第24
      33號判決、86年度台上字第1178號判決意旨參照）。本件
      原告應自行負擔十分之四之過失責任，已如前述，則依上
      開規定及說明，依法應減輕被告應負擔損害賠償金額之十
      分之四，則被告應賠償原告之金額為656,694元（計算式
      ：1,094,490×6/10＝656,694）。
    ㈣按給付無確定期限者，債務人於債權人得請求給付時，經
      其催告而未為給付，自受催告時起，負遲延責任，其經債
      權人起訴而送達訴狀者，與催告有同一之效力；遲延之債
      務，以支付金錢為標的者，債權人得請求依法定利率計算
      之遲延利息；應付利息之債務，其利率未經約定，亦無法
      律可據者，週年利率為百分之五，民法第229條第2項、第
      233條第1項前段、第203條分別定有明文。本件原告請求
      被告賠償之金額，並未定有給付之期限，而本件刑事附帶
      民事訴訟起訴狀繕本是於110年3月29日送達被告（見交附
      民字卷第3頁），則原告請求自起訴狀繕本送達之翌日即1
      10年3月30日起至清償日止，按週年利率百分之五計算之
      遲延利息，並未逾上開規定之範圍，亦無不合，應予准許
      。
五、從而，原告依據侵權行為之法律關係，請求被告給付原告65
    6,694元，及自110年3月30日起至清償日止，按週年利率百
    分之五計算之利息部分，為有理由，應予准許。原告超過上
    開範圍之請求，為無理由，應予駁回。
六、本件原告雖陳明願供擔保，請准宣告假執行，關於原告勝訴
    部分，因本件為本於道路交通事故有所請求而涉訟，為依民
    事訴訟法第427條第2項第11款規定適用簡易程序所為被告敗
    訴之判決，依民事訴訟法第389條第1項第3款之規定，應由
    法院依職權宣告假執行。至於原告請求不被允許部分的假執
    行聲請沒有理由，應予駁回。
七、本件為判決之基礎已臻明確，兩造其餘之攻擊或防禦方法及
    證據，經本院斟酌後，認為均不足以影響本判決之結果，亦
    與本件爭點無涉，自無逐一詳予論駁之必要，併此敘明。
八、訴訟費用負擔之依據：民事訴訟法第79條。
中　　華　　民　　國　　110 　年　　11　　月　　26　　日
                  民事簡易庭    法  官  蔡碧蓉

以上正本係照原本作成。
如對本判決上訴，須於判決送達後20日內向本院提出上訴狀（須
附繕本）。如委任律師提起上訴者，應一併繳納上訴審裁判費。
中　　華　　民　　國　　110 　年　　11　　月　　26　　日
                                書記官　鄭蕉杏